臺灣臺中地方法院交通事件裁定　　　　　　　　　　九十三年度交聲更字第三二號
　　原處分機關　交通部公路總局臺中區監理所
　　受 處分 人
　　即 異議 人　甲○○
右列受處分人因違反道路交通管理處罰條例案件，對於交通部公路總局臺中區監理所
民國九十三年八月十六日所為之裁決（中監違字第裁六０─ＧＣ0000000號裁
決書）聲明異議，經本院裁定撤銷後由原處分機關提起抗告，臺灣高等法院台中分院
發回更審（九十三年度交抗字第六五九號），本院裁定如左：
    主  文
原處分撤銷。
甲○○汽車駕駛人，駕駛汽車行經無號誌之交岔路口不減速慢行，違反道路交通安全
規則，因而肇事致人受傷，處罰鍰新臺幣陸佰元，並記違規點數點。
    理  由
一、按汽車駕駛人行經無號誌之交叉路口時，應減速慢行，作隨時停車之準備；汽車
    駕駛人，駕駛汽車行經無號誌之交叉路口時，不減速慢行者，處新臺幣六百元以
    上一千八百元以下之罰鍰；汽車駕駛人，駕駛汽車違反道路交通安全規則，因而
    肇事致人受傷者，記違規點數三點；致人重傷者，吊扣其駕駛執照三個月至六個
    月。道路交通安全規則第九十三條第一項第三款與道路交通管理處罰條例第四十
    四條第一項第三款、第六十一條第三項分別定有明文。
二、本件受處分人異議意旨略以：受處分人於民國九十三年五月一日十時四十分許，
    駕駛車號Ｇ八─二八二七號自用小貨車，行經臺中市○○街與大墩十四街口時，
    當時車速約三十至四十公里，受處分人並左右查看有無來車，直到過大昌街四分
    之一時，左方突然冒出一輛由蕭淵澤騎乘其後搭載乘客蕭育軒之車牌號碼ＫＢＲ
    ─五六三之重機車，衝撞受處分人前開駕駛之小貨車，致機車駕駛蕭淵澤受傷，
    然被撞的是受處分人所駕駛之小貨車，受處分人並無裁決書所載之違規事實，爰
    聲明異議云云。
三、經查，受處分人於右揭時、地，駕駛車號Ｇ八─二八二七號自用小貨車，行經無
    號誌之交叉路口未減速慢行，作隨時停車之準備，肇事致騎乘重機車ＫＢＲ─五
    六三之駕駛蕭淵澤、乘客蕭育軒受傷之違規事實，經臺中市警察局第四分局員警
    當場舉發等情，有舉發違反道路交通管理事件通知單一紙、交通事故現場圖一紙
    、交通事故調查報告表二份、交通事故談話紀錄表二份、道路交通事故補充資料
    表一份、臺中市○○○道路交通事故照片黏貼紀錄表四張與裁決書一份在卷可稽
    。受處分人雖以其駕駛小貨車係遭機車所撞，其並無該違規情事置辯，惟經審酌
    卷內相關文件資料及檢視現場圖可知：受處分人駕駛該車由東興路左轉要往大墩
    十四街方向前進，於行經臺中市○○街與大墩十四街口，適被害人駕駛機車搭載
    乘客由公益路沿大昌街往大墩十四街方向直行行駛，受處分人既行經大昌街與大
    墩十四街之無號誌交岔路口，應減速慢行，作隨時停車之準備，尚不得以其車速
    未違反道路交通安全規則第九十三條，即不減速慢行，作隨時停車之準備，致使
    騎乘機車之騎士蕭淵澤及乘客蕭育軒因剎車不及而擦撞受處分人所駕駛車輛之左
    前車頭而受傷；此一事實可由卷附交通事故照片黏貼紀錄表及交通事故現場圖得
    知，若受處分人有減速慢行，作隨時停車之準備，則肇事後之受處分人所駕駛車
    輛應停於約受處分人所陳述之過四分之一街口處，而非如交通事故照片黏貼紀錄
    表所拍攝之停車地點，顯見受處分人行經無號誌交岔路口，未減速慢行，作隨時
    停車之準備，致肇事後滑行至上開地點，此有受處分人與被害騎士蕭淵澤親自簽
    名之交通事故現場圖與臺中市○○○道路交通事故照片黏貼紀錄表四張在卷可佐
    。次查，依車禍事故之被害人即機車騎士蕭淵澤九十三年五月一日當天於林新醫
    院急診室談話紀錄表中證稱：「我由公益路沿大昌街往大墩十四街方向直行行駛
    ，行經大昌街與大墩十四街之無號誌交岔路口時，看見車（受處分人所駕駛之
    車輛）在我右前方路口駛出，當時看見車已在我右前方的以一‧五公尺處，我
    當時要反應煞車，但已來不及」等語，而受處分人於林新醫院急診時室談話紀錄
    表中亦自陳肇事當時行車速率約時速三十至四十公里，未做隨時停車之準備而發
    生危害致人受傷等語，有交通事故談話紀錄表在卷可憑，是受處分人因行經無號
    誌之交叉路口時，未減速慢行，作隨時停車之準備，肇事致人受傷之違規事實，
    應甚明確，洵堪認定，至被害人是否同時有違規情事，要與受處分人確有前揭違
    規事實無涉，是受處分人以本件車禍受處分人並無違規事實，且係被他人所撞，
    肇事責任不在受處分人等語置辯，顯屬飾卸之詞，難以採取，從而，受處分人確
    有如舉發違反道路交通管理事件通知單所載之違規事實，堪以認定。
三、次查道路交通管理處罰條例第六十一條業經總統於九十三年四月二十一日以華總
    一義字第０九三０００七七六０一號令修正公布，行政院並依該條例第九十三條
    規定，於九十三年六月三十日以院臺交字第０九三００八六六八四號令，定於九
    十三年七月一日施行。又本案行為發生於九十三年五月一日，係屬新法施行前之
    案件，而修正前道路交通管理處罰條例第六十一條第三項原係規定「汽車駕駛人
    ，駕駛汽車違反道路交通安全規則，因而肇事致人受傷者，吊扣其駕駛執照三個
    月至六個月。」；惟修正後道路交通管理處罰條例第六十一條第三項則規定為「
    汽車駕駛人，駕駛汽車違反道路交通安全規則，因而肇事致人受傷者，記違規點
    數三點；致人重傷者，吊扣其駕駛執照三個月至六個月。」，此修正前後法律顯
    有不同，應認係屬法律之變更，且修正後之新法，與修正前之舊法比較結果，以
    新法有利於受處分人。另依學者所見，行政秩序罰係對違章行為人之制裁，採取
    從新從輕原則對於人民有利，並不違反人民的信賴保護，而相較於反倫理性、反
    社會性之高度危害社會行為之刑罰處罰對象，尚可「從新從輕」，依舉重明輕之
    法理，對於較低甚至不具倫理非難性之行政秩序罰之處罰對象，更應可「從新從
    輕」，至依中央法規標準法第十八條規定，各機關受理人民聲請許可案件，有從
    新從輕原則之適用，則行政秩序罰係給予人民一不利之處分，對於人民權利之限
    制，更甚於受理許可聲請之案件，故依舉重明輕之法理，更應受「從新從輕」原
    則之拘束，故認行政秩序罰在法律之適用上，也應類推適用稅捐稽徵法第四十八
    條之三「納稅義務人違反本法或稅法之規定，適用裁處時之法律，但裁處前之法
    律有利於納稅義務人者，適用最有利於納稅義務人之法律。」以及刑法第二條第
    一項「行為後法律有變更者，適用裁判時之法律，但裁判前之法律有利於行為人
    者，適用最有利於行為人之法律。」所揭之「從新從輕」原則（參陳清秀著「依
    法行政與法律之適用」一文，收錄於翁岳生編行政法上冊，第一八九至一九０頁
    ，西元二０００年七月二版）。是就受處分人違反道路交通規則肇事致人受輕傷
    部分，自應依較有利之修正後道路交通管理處罰條例第六十一條三項前段裁處記
    違規點數三點。原處分不查，仍依修正前之道路交通管理處罰條例第六十一條第
    三項裁處吊扣駕照三個月，遽予裁罰，容有未洽。是原處分就此部分為吊扣駕駛
    執照三個月之處分應予撤銷。惟本件受處分人行近無號誌交岔路口不減速慢行，
    仍構成違規，應依道路交通管理處罰條例第四十四條第一項第三款裁罰。從而，
    原處分援引上開規定，裁處罰鍰新臺幣六百元，逾期則依裁決書處罰主文規定處
    罰，並無不當。從而本件原審所為之裁定為適法。
四、末按法官依據法律獨立審判，憲法第八十條載有明文。各機關依其職掌就有關法
    規為釋示之行政命令，法官於審判案件時，固可予以引用，但仍得依據法律，表
    示適當之不同見解，並不受其拘束；司法行政機關所發司法行政上之命令，如涉
    及審判上之法律見解，僅供法官參考，法官於審判案件時，亦不受其拘束，司法
    院大法官會議釋字第二一六號解釋意旨可資參照。雖法務部九十三年六月十八日
    法規字第０九三００二三三六四號及交通部九十三年度六月二十九日交路字第０
    九三００四０四三一號函釋，認修正施行前之道路交通違規案件仍宜依「實體從
    舊，程序從新」原則處理，即依行為時之法律處罰之，然參諸上開說明，法院亦
    不受其拘束，附此敘明。
五、據上論斷，應依道路交通管理處罰條例第八十七條第二項、道路交通案件處理辦
    法第十九條、第二十條前段，裁定如主文。
中      華      民      國    九十三    年      十二    月    三十一    日
                              臺灣臺中地方法院交通法庭
                                    法  官  郭德進
右正本證明與原本無異。
如不服本裁定，應於送達後五日內，向本院提出抗告狀。
                                    書記官
中      華      民      國    九十四     年       一    月      四      日
